【裁判字號】    97,台上,3093
【裁判日期】    970703
【裁判案由】    偽造文書
【裁判全文】
最高法院刑事判決            九十七年度台上字第三０九三號
上  訴  人  甲○○
上列上訴人因偽造文書案件，不服台灣高等法院中華民國九十七
年一月三十一日第二審更審判決（九十六年度上更(二)字第三一五
號，起訴案號：台灣板橋地方法院檢察署八十九年度偵字第一九
０五三、二二九九九號），提起上訴，本院判決如下：
    主  文
原判決撤銷，發回台灣高等法院。
    理  由
本件原判決認定上訴人甲○○有其事實欄所載之犯行，因而撤銷
第一審關於上訴人部分之科刑判決，改判仍論以連續行使偽造私
文書，足以生損害於公眾及他人罪，量處有期徒刑伍月，減為有
期徒刑貳月拾伍日，併諭知易科罰金之折算標準；固非無見。
惟查：(一)、原判決認定上訴人係有志交通貨運有限公司（下稱有
志公司）負責人，有意承作台灣省菸酒公賣局（現已改制為台灣
菸酒股份有限公司，下稱公賣局）板橋分局民國八十九、九十年
菸酒運輸工作，因有志公司車輛不足，不具備廠商投標資格而無
法參與投標，遂向合發物流有限公司（下稱合發公司，代表人為
連麗招，現更名為連薇粧）之實際負責人許文山，及威力汽車貨
運股份有限公司（下稱威力公司）代表人曾賜寬借牌參與投標，
經許文山、曾賜寬應允後，分別將投標所需資料交予上訴人，並
默示同意上訴人代刻合發公司及連麗招、威力公司及曾賜寬之印
章以參與投標。上訴人取得所需資料後，以該等公司名義分別參
與公賣局板橋分局菸酒運輸甲、乙線之投標等情。如果無訛，許
文山、曾賜寬是否有權代表各該公司為前開事項之授權？若然，
其授權是否僅限於使用該二公司名義，提出投標單參與投標，對
於不符規定之招標流程或不符資格者之參與投標，或機關審標、
決標，則不得以各該借標公司之名義提出檢舉、異議或申訴，尚
非無疑。上訴人於原審辯稱其獲授權參與投標，借標廠商非僅限
於授權提出標單投標而已，其他對於採購流程中，包括對於公告
、審標、決標等不符規定之異議、申訴，及得標後之簽約，均應
包括在授權範圍之內，始能達投標之目的。伊發現得標廠商違反
投標條件，以同意借牌投標公司之名義繕寫申請書、異議書、陳
情書向有關機關檢舉得標廠商違反招標規定，應撤銷決標，乃在
招標過程中行使投標人之權利，應包括在借標廠商授權範圍之內
，不能論以偽造文書罪等語；似與常情無違，原判決對於上訴人
此項有利之辯解既未採納，復未說明不予採納之理由，尚嫌理由
不備。(二)、政府採購法第七十四條規定：廠商與機關間，關於招
標、審標、決標之爭議，得依本規章規定提出異議及申訴。又刑
法上偽造文書之成立，以足生損害於公眾或他人為特別要件，若
其僅具偽造之形式，而實質上並不足以生損害之虞者，尚難構成
本罪。合發及威力公司既同意上訴人借牌投標，則上訴人以借標
廠商名義，向有關機關檢舉得標廠商資格不合規定，請求撤銷決
標，依政府採購法規定辦理後續決標作業，如其檢舉、異議之內
容屬實，能否謂非行使參與投標者之權利，且無助於維護政府機
關採購案之公平性？是否有足生損害於合發、威力公司及機關採
購公平之虞，尚非無疑。原判決未予釐清論明，遽論處上訴人行
使偽造私文書罪刑，同有理由不備之違背法令。上訴意旨指摘原
判決不當，尚非全無理由，應認仍有撤銷原判決發回更審之原因
。至原判決說明不另為無罪諭知部分，基於審判不可分原則，併
予發回更審，附此敘明。
據上論結，應依刑事訴訟法第三百九十七條、第四百零一條，判
決如主文。
中    華    民    國  九十七  年    七    月    三    日
                      最高法院刑事第九庭
                          審判長法官  洪  文  章
                                法官  王  居  財
                                法官  郭  毓  洲
                                法官  黃  梅  月
                                法官  邱  同  印
      本件正本證明與原本無異
                                      書  記  官
中    華    民    國  九十七  年    七    月    八    日
                                                 H


司法院資訊處製作；財團法人民間司法改革基金會備份。
